臺灣高雄地方法院民事判決　　　　　　　 96年度訴字第546號
原　　　告　乙○○○
訴訟代理人　郭啟貞
被　　　告　甲○○
訴訟代理人　黃正男律師
當事人間第三人異議之訴事件，本院於民國96年3 月16日言詞辯
論終結，判決如下：
    主  文
原告之訴駁回。
訴訟費用由原告負擔。
    事實及理由
一、原告主張：坐落高雄縣橋頭鄉○○○段67之1 地號土地（下
    稱系爭土地）上建號第1435號門牌號碼高雄縣橋頭鄉○○村
    ○○路47號建物（下稱系爭建物）係訴外人丁○○出資興建
    ，於民國84年5 月25日出賣予訴外人郭啟貞，再由訴外人郭
    啟貞於86年8 月18日出賣予原告，應屬原告所有。詎被告以
    訴外人丙○○為債務人，聲請本院以95年度執字第64398 號
    強制執行事件（下稱系爭執行事件）對於訴外人丙○○所有
    之系爭土地為強制執行時，竟將系爭建物一併查封，進行拍
    賣，爰依強制執行法第15條之規定，提起本訴。並聲明求為
    判決：(一)確認原告對於系爭建物有所有權。(二)系爭執行事件
    ，就系爭建物所為之執行程序應予撤銷。
二、被告抗辯：被告質疑系爭建物為訴外人丁○○出資興建，原
    告亦未舉證以實其說，且系爭建物縱令為訴外人丁○○出資
    興建，且原告曾向他人購買系爭建物，因尚未為所有權移轉
    登記，原告並未取得系爭建物之所有權，原告請求確認對於
    系爭建物有所有權，並無理由。又原告就系爭建物既無所有
    權，自無足以排除強制執行之權利，其依強制執行法第15條
    之規定，提起第三人異議之訴，亦無理由等語。並聲明求為
    判決：原告之訴駁回。
三、兩造不爭執之事項：
  (一)系爭建物係未辦建物所有權第一次登記之建物。
  (二)被告以訴外人丙○○繼承訴外人丁○○之債務，系爭土地及
    系爭建物原為訴外人丁○○所有，現由訴外人丁○○繼承而
    取得所有權為由，以訴外人丁○○為債務人，聲請本院以系
    爭執行事件對於系爭土地及系爭建物進行查封、拍賣程序。
  (三)系爭強制執行事件之執行程序尚未終結。
四、按確認法律關係之訴，非原告有即受確認判決之法律上　利
    益者，不得提起之，民事訴訟法第247 條第1 項前段定有明
    文。又民事訴訟法第247 條所謂即受確認判決之法律上利益
    ，須因法律關係之存否不明確，致原告在私法上之地位有受
    侵害之危險，而此項危險得以對於被告之確認判決除去之者
    ，始為存在（最高法院27年上字第316 號判例參照）。查本
    件原告主張對於系爭建物有所有權存在，為被告所否認，故
    兩造間就原告對於系爭建物有無所有權存在已不明確，致原
    告在私法上之地位有受侵害之危險，而此項危險得以對於被
    告之確認判決除去之，原告自有即受確認判決之法律上利益
    ，其提起確認之訴，核無不合，應予准許。
五、本件之爭點：
  (一)原告對於系爭建物有無所有權？
  (二)原告提起本件第三人異議之訴，有無理由？
六、得心證之理由：
  (一)原告對於系爭建物有無所有權？
    1.按不動產物權依法律行為而取得者，非經登記不生效力，
      為民法第758 條所明定。此項規定，並不因建物為未辦建
      物所有權第一次登記之建物而有例外（最高法院62年臺上
      字第2414號判例意旨參照）。
    2.原告主張系爭建物係訴外人丁○○出資興建，於84年5 月
      25日出賣予訴外人郭啟貞，再由訴外人郭啟貞於86年8 月
      18日出賣予原告，應屬原告所有之事實，為被告所否認，
      而以前揭情詞置辯。經查：
      (1)原告主張系爭建物係訴外人丁○○出資興建之事實，為
        被告所否認，而原告復未能舉證以實其說，原告此部分
        之主張，自不足採。
      (2)縱令原告主張系爭建物係訴外人丁○○出資興建之事實
        屬實，且其主張訴外人丁○○於84年5 月25日將系爭建
        物出賣予訴外人郭啟貞，訴外人郭啟貞再於86年8 月18
        日將系爭建物出賣予原告之事實，亦屬真正，惟因系爭
        建物係不動產，其依法律行為而取得者，非經登記不生
        效力，原告既未舉證證明系爭建物業已移轉登記予原告
        所有，原告自未取得系爭建物之所有權。
      (3)至原告所提出之高雄縣稅捐稽徵處84年度契稅繳款書雖
        記載原所有權人丁○○、87年度契約繳款書亦記載原所
        有權人郭啟貞、高雄縣政府稅捐稽徵處岡山分處房屋稅
        93年5 期稅額繳款書記載系爭建物之納稅義務人為原告
        ，惟查，高雄縣稅捐稽徵處84年度契稅繳款書、87 年
        度契約繳款書之記載，並無確定私權之效力，自不能高
        雄縣稅捐稽徵處84年度契約繳款書、87年度契約繳款書
        稅繳款書之記載，遽認訴外人丁○○、郭啟貞分別於84
        年及87年間取得系爭建物之所有權，為系爭建物之所有
        權人。另高雄縣政府稅捐稽徵處岡山分處房屋稅93年5
        期稅額繳款書，雖記載系爭建物之納稅義務人為原告。
        然房屋稅納稅義務人，並非必為房屋之所有權人，此參
        諸房屋稅條例第4 第1 項、第3 項、第4 項之規定自明
        ，自亦不能以高雄縣政府稅捐稽徵處岡山分處房屋稅93
        年5 月稅額繳款書之記載，遽認原告為系爭建物之所有
        權人。
      (4)此外，原告復未能舉證以實其說，原告主張對於系爭建
        物有所有權，請求確認對於系爭建物有所有權，自屬無
        據。
  (二)原告提起本件第三人異議之訴，有無理由？
    1.按第三人就執行標的物有足以排除強制執行之權利者，得
      於強制執行程序終結前，向執行法院對債權人提起異議之
      訴。如債務人亦否認其權利時，並得以債務人為被告。強
      制執行法第15條定有明文。次按，強制執行法第15條所謂
      就執行標的物有足以排除強制執行之權利者，係指對於執
      行標的物有所有權、典權、留置權、質權存在情形之一者
      而言（最高法院68年臺上字第3189號判例足參）。
    2.本件原告主張對於系爭建物有所有權，既無理由，則其主
      張因對於系爭建物有所有權，而就系爭執行事件之執行標
      的物有足以排除強制執行之權利，本於強制執行法第15條
      之規定，對於被告提起本件第三人異議之訴，亦屬無據。
七、綜上所陳，原告主張系爭建物為其所有，請求確認對於系爭
    建物有所有權，及本於強制執行法第15條之規定，求為判決
    系爭強制執行事件，就系爭建物之執行程序應予撤銷，均為
    無理由，應予駁回。
八、本件事證已臻明確，兩造其餘攻擊防禦方法，經核與本件判
    決結果不生影響，爰不一一論述，附此敘明。
九、據上論結，本件原告之訴為無理由，依民事訴訟法第78條，
    判決如主文。
中　　華　　民　　國　　96　　年　　3　　 月　　30　　日
                  民事第三庭  法  官  伍逸康
正本係照原本作成。
如不服本判決，應於送達後20日內，向本院提出上訴狀並表明上
訴理由，如於本判決宣示後送達前提起上訴者，應於判決送達後
10日內補提上訴理由書（須附繕本）。
中　　華　　民　　國　　96　　年　　3 　　月　　30　　日
                              書記官  林雯琪
